【裁判字號】    88,上易,2052
【裁判日期】    890104
【裁判案由】    業務過失傷害
【裁判全文】
臺灣高等法院高雄分院刑事判決                  八十八年度上易字第二五二號
    上  訴  人
    即  被  告  丙○○
    上  訴  人
    即  被  告  甲○○
    共      同
    選任辯護人  林慶雲  律師
                王佑如
                楊靖儀
右上訴人因業務過失傷害案件，不服臺灣屏東地方法院八十八年度易字第九五三號中
華民國八十八年九月二十日第一審判決（起訴案號：臺灣屏東地方法院檢察署八十八
年度偵字第二六０八號），提起上訴，本院判決如左：
      主  文
原判決撤銷。
甲○○因過失傷害人，處有期徒刑貳月，如易科罰金以參百元折算壹日。
丙○○無罪。
      事  實
一、甲○○因其妻丙○○自民國（下同）八十七年十二月二十六日起，以每月新臺幣
    二萬元，受僱於丁○○，照顧其子即一歲半之幼童陳泓佑，事於八十八年三月八
    日清晨，因丙○○在掃地，由甲○○代為沖泡奶粉，其於加熱水完畢後，未將瓶
    蓋栓好，即應注意該幼童動向，以防燙傷，竟疏於注意，且按當時情形，又無不
    能注意情事，因欲取冷水沖冷，置該幼童於原處，該幼童遂任意行走，抓取該奶
    瓶欲吸吮，因而熱奶溢出燙傷幼童臉頰，迨同日下午五時許，為該幼童之父丁○○發覺，帶該幼童前往驗傷。
二、案經陳泓佑之父丁○○訴由台灣屏東地方法院檢察署檢察官偵查起訴。
    理  由
甲、上訴人甲○○部分：
一、訊之上訴人甲○○固不否認右揭沖泡奶粉加諸熱水克畢後，燙傷陳泓佑左側臉頰
    之事實，惟矢口否認有何過失，辯稱：臉頰是早上沖泡牛奶給他喝，我要去取冷
    水沖涼時，不知他為何在站在我後面，我牛奶瓶的蓋子沒有栓緊，他就拿去喝，
    被牛奶燙傷的云云。惟查：前開燙傷陳泓佑臉頰之事實，業據上訴人甲○○供承
    不諱，核與告訴人丁○○情節相符，上訴人甲○○應注意且能注意，沸騰之物，
    會燙傷人之身體，且幼童好動，不識其危險性，應遠離幼童之手，竟於代為照顧
    幼童時，未注意及此，逕自前去取冷水，將幼童與滾沸之牛奶置於一處，其有過
    失至為顯然，並有照片十二幀、國軍左營醫院病歷、財團法人長庚紀念醫院高雄
    分院病歷、該二醫院診斷證乙書各一紙附卷可稽。上訴人甲○○之過失行為，與
    被害人之受傷間，具有相當因果關係，是其過失傷害犯行，事証乙確，上訴人甲○○所辯，係卸責之詞，不足採信，其犯行堪以認定。
二、核上訴人甲○○所為係犯刑法第二百八十四條第一項之過失傷害罪。
三、公訴意旨另以：被告甲○○有抽煙之習慣，於抱幼童陳泓佑之際，不慎燙傷該童
    右手背，迄八十八年三月八日下午五時許，為該童父親丁○○發覺，帶該童前往
    驗傷，左手傷口灼傷，因認被告甲○○此部分亦涉有刑法第二百八十四條第一項
    之過失傷害罪嫌。訊之上訴人甲○○否認有以香煙燙傷被害人陳泓佑，辯稱：我
    並未用香煙燙傷陳泓佑，其右眼角、左手掌背是蚊子叮的，左屁股上方圓圈形之
    傷痕是蚊子叮的等語（見本院八十八年十一月二十三訊問筆錄）。經查：證人即
    醫師李信儀在原審陳稱：「（問：右手背之傷是否係煙蒂造成的？）答：有傷，
    但不是剛開始的，無法區別」「（問：右手背的傷怎樣情形可能造成？）答：燙
    傷、燒傷、擦傷均有可能造成，煙蒂的傷會比較小」等語（見原審卷第二十五頁
    背面、第二十六頁正面）；另證人即醫師熊震宇於本院訊問時陳稱：「如果是香
    煙燙傷的一般比較深，所以我們沒有辦法判斷這些傷是香煙造成的‧‧‧」「（
    問：有可能一點小傷因為結痂後脫落變成這種情形？）答：有可能」（見本院八
    十八年十二月十七日訊問筆錄）。因醫師李信儀、熊震宇均稱『無法區別』或『
    沒有辦法判斷』係煙蒂所造成，也有可能因其他一點小傷因『結痂後脫落』變成
    這種情形，則告訴人丁○○所指訴之陳泓佑屁股上及右手掌背面、右眼旁邊之傷
    口，因顏色較淡，且傷口較淺，尚不能證乙係因香煙所燙傷，公訴人認為上訴人
    甲○○不慎以香煙燙傷陳泓佑，尚屬臆測，此外復查無確切之證據證乙上訴人甲○○有以香煙燙傷陳泓佑犯行，此部分犯罪尚屬不能證乙，惟因公訴意旨認此部
    分無前述，論罪部分有實質上一罪關係，爰不另為無罪之諭知，附此乙。
四、原審予以論科，固非無見，惟查本件陳泓佑屁股上及右手掌背面、右眼旁邊之傷
    口，因顏色較淡，且傷口較淺，『無法區別』或『沒有辦法判斷』係煙蒂所造成
    ，也有可能因其他一點小傷因『結痂後脫落』變成這種情形，尚無證據證乙係上
    訴人甲○○吸香煙燙傷所致，已如前述，原判決遽認此處之傷係上訴人甲○○不
    慎以香煙燙傷告訴人，尚有未洽，上訴人甲○○上訴否認過失傷害，雖無理由，
    惟原判決此部分既有可議，此部分自應撤銷改判。審酌上訴人甲○○幫助其妻丙○○照顧幼童陳泓佑而疏於注意，致幼童陳泓佑遭溢出之熱奶燙傷臉頰，其傷勢
    尚非嚴重，前開受傷事實之認定較原審減縮，量刑亦應比照減縮等一切情狀，爰
    量處有期徒刑二月，並諭知如易科罰金以三百元折算一日。
乙、上訴人丙○○部分：
一、公訴意旨另以：被告丙○○以照顧幼童為業，自民國八十七年十二月二十六日起
    ，以每月新臺幣二萬元起，受僱於丁○○，照顧其子陳泓佑，為從事業務之人，
    嗣於八十八年三月二日清晨在屏東市○○○路七十巷十六弄五號住處外掃地，任
    由無經驗之夫甲○○照料幼童陳泓佑，甲○○沖泡奶粉之際即應注意幼童之動向
    ，以防燙傷，竟疏未注意，且按當時情形，又無不能注意之情形，因欲取冷水沖
    冷，置該童於原處，該童遂任意行走，抓取遂奶瓶而燙傷臉頰，甲○○復有抽煙
    之習慣，於抱該童之際，不慎燙傷該童右手背，迄同日下午五時許，為該童之父
    丁○○發覺，帶該童前往驗傷，受有左側臉部、左手傷口灼傷，占總體面積百分
之二，因認被告丙○○亦涉有刑法第二百八十四條第二項之業務過失傷害罪嫌。
二、公訴人認上訴人丙○○涉有業務過失傷害罪嫌，係以右揭事實業據告訴人丁○○
    指述綦詳，並有國軍左營醫院病歷、財團法人長庚紀念醫院高雄分院病歷、該二
    醫院診斷證乙書各一紙附卷可稽。該傷勢呈二度灼傷，顯非蚊咬所致，上訴人丙○○之過失行為與被害人之受傷間，有相當因果關係等語，為其論據。
三、訊之上訴人丙○○固不否認陳泓佑受傷之事實，惟辯稱：陳泓佑右手背係蚊子叮
    咬的，至於後背腰部則係包尿布引起，陳佑泓皮膚很不好，常在蚊子咬後，形成
    紅腫，小孩子又會一直抓癢，造成潰爛等語。經查：上訴人丙○○於八十八年三
    月八日清晨，是在其屏東市○○○路七十巷十六弄五號門外掃地，但上訴人丙○○掃地時乃陳泓佑仍在睡覺時，雖事後甲○○與陳泓佑一起起床，甲○○幫陳泓
    佑泡牛奶，但依社會一般經驗，沖泡牛奶餵幼兒之事，雖大男人亦有能力為之，
    且甲○○自己亦育有子女，上訴人丙○○委由有育兒經驗之甲○○照料陳泓佑，
    雖甲○○有過失，惟究不能指係上訴人丙○○本人之過失。至陳泓佑屁股上及右
    手掌背面、右眼旁邊之傷口，因顏色較淡，且傷口較淺，『無法區別』或『沒有
    辦法判斷』係煙蒂所造成，也有可能因其他一點小傷因『結痂後脫落』變成這種
    情形，尚無證據證乙係甲○○吸香煙燙傷所致，已如前述，此部分尤不能歸刑責
    於上訴人丙○○，其犯罪顯屬不能證乙。
四、原審不察，就上訴人丙○○部分遽予論科，尚有未洽，上訴人丙○○上訴指摘原
    判決此部分不當，為有理由，原判決此部分自應撤銷改判，並改為上訴人丙○○
    無罪之判決，以免冤抑。
據上論斷，應依刑事訴訟法第三百六十九條第一項前段、第三百六十四條、第二百九
十九條第一項前段、第三百零一條第一項，刑法第二百八十四條第一項、第四十一條
，罰金罰鍰提高標準條例第一條前段，第二條判決如主文。
本案經檢察官邱榮藏到庭執行職務。
中    華    民    國     八十九     年       一       月       四       日
                              臺灣高等法院高雄分院刑事第九庭
                                  審判長法官  張乙松
                                        法官  任森銓
                                        法官  張盛喜
右正本證乙與原本無異。
不得上訴。
                                      書記官陳江山
中    華    民    國     八十九     年       一       月        六      日
附錄本判決論罪之法條：
刑法第二百八十四條第一項
因過失傷害人者，處六月以下有期徒刑、拘役或五百元以下罰金，致重傷者，處一
年以下有期徒刑、拘役或五百元以下罰金。
                                                                        Ｋ


司法院資訊處製作；財團法人民間司法改革基金會備份。
